【裁判字號】    90,台上,1078
【裁判日期】    900622
【裁判案由】    清償債務
【裁判全文】
最高法院民事判決                                九十年度台上字第一○七八號
    上  訴  人  甲○○
    訴訟代理人  傅祖聲律師
                張卓立律師
    被 上訴 人  乙○○
    訴訟代理人  謝清傑律師
右當事人間請求清償債務事件，上訴人對於中華民國八十九年一月十九日台灣高等法
院第二審判決（八十八年度上字第一四六四號），提起上訴，本院判決如左：
    主  文
上訴駁回。
第三審訴訟費用由上訴人負擔。
    理  由
本件被上訴人主張：上訴人於民國七十三年間，持原判決附表（下稱附表）一、二所
示票據，多次向伊借款，金額共計新台幣（下同）一百九十六萬五千元，詎於票據屆
期後經提示均未獲清償等情，依消費借貸關係，求為命上訴人給付伊一百三十六萬五
千元並加付法定遲延利息之判決（超過上開部分之本息請求，經原審維持第一審所為
被上訴人敗訴之判決，駁回其上訴確定）。
上訴人則以：訟爭借款係訴外人藍白藥品企業有限公司（下稱藍白公司）向被上訴人
借用，且因附表一所載之二紙支票不獲兌現，伊為藍白公司之負責人，恐遭票據刑責
，始再交付附表二之本票以為保證，藍白公司事後已清償所欠，上訴人以票據失效為
由拒絕返還票據，不得再憑以主張權利等語，資為抗辯。
原審斟酌全辯論意旨及調查證據之結果，以：被上訴人主張，上訴人向伊借款未獲清
償之事實，已據提出支票二紙、本票四紙及如附表一所載之退票理由單三紙為證，惟
附表編號２之本票與附表一編號２之支票核屬同一筆欠款，不得重複列計求償，所得
請求之借款金額為一百三十六萬五千元，上訴人雖以前揭情詞置辯。惟查，上訴人既
稱為藍白公司之負責人，附表一之票據係藍白公司向被上訴人借款而交付被上訴人持
有云云，則被上訴人主張，上訴人出面持票據向伊借款之事實應可採信。雖附表一之
支票、本票發票人均為藍白公司，惟就上訴人承認被上訴人係以票據或現金出借款項
一節，核與被上訴人所稱伊係開立支票予上訴人之情形相符，且被上訴人簽發之多紙
支票，其背面均蓋有上訴人個人印章，而非蓋用藍白公司之印文等情以觀，足見被上
訴人所簽發交付上訴人之支票，係上訴人個人兌領使用。又上訴人於七十四年十二月
八日並以個人名義書立同意書，同意每月付被上訴人欠款一萬元等情，亦有經上訴人
自認為真正之同意書可稽，倘上開債務非上訴人所負，上訴人自無承諾付款之理。被
上訴人主張借款人係被上訴人個人而非其所經營之藍白公司，應可採信；上訴人抗辯
係藍白公司向被上訴人借款云云，要非可取。上訴人又抗辯因附表一編號１面額二十
萬元支票到期，伊為求延期乃加計二個月利息後另開立附表二編號１之本票，二者屬
同一筆欠款等語，但為被上訴人所否認，且附表二編號１之本票，其發票日為七十三
年一月八日，到期日原為七十三年三月二十八日（上訴人誤指為同年五月二十八日）
，嗣後更改為同年七月二十八日，該本票既早在七十三年一月八日即簽發，要與上訴
人所稱，因七十三年五月二十九日支票到期，為求延期才開立該本票之情節不符；至
謂系爭欠款，業經藍白公司清償云云，未據證明，且查附表一、二所載之支票、本票
及上訴人所書立之同意書原本亦均由被上訴人持有中，是上訴人上開抗辯，均無可採
，為心證之所由得，爰就被上訴人依消費借貸關係請求上訴人給付一百三十六萬五千
元及自起訴狀繕本送達之翌日（即八十八年一月十七日起）至清償日加付法定遲延利
息部分，廢棄第一審所為被上訴人敗訴之判決改判如其聲明，經核於法洵無違誤。按
證據之取捨，屬於事實審法院之職權，若其取捨證據並不違背法令，即不容當事人以
採證不當為指摘，且事實之真偽，應由事實審法院斟酌辯論意旨及調查證據之結果，
依自由心證判斷之，苟其判斷並不違背法令，即不許當事人以空言指摘（本院二十八
年上字第二八號及二十一年上字第一四○六號判例參照）。原審以被上訴人所貸與之
款項係交付上訴人所簽發之支票亦由上訴人兌領，且上訴人所出具之同意書，亦明示
由上訴人清償欠款，因認上訴人為系爭借貸關係之借款人，應負清償責任，核係取捨
證據、認定事實之職權行使，並不違背法令。上訴人仍爭論藍白公司始為借款人，並
無可取。此外，上訴論旨復執陳詞，就原審採證認事、解釋意思表示之職權行使，指
摘原判決其敗訴部分為不當，聲明廢棄，難謂有理由。
據上論結，本件上訴為無理由。依民事訴訟法第四百八十一條、第四百四十九條第一
項、第七十八條，判決如主文。
中      華      民      國     九十     年      六      月    二十二    日
                              最高法院民事第四庭
                                  審判長法官  蕭  亨  國
                                        法官  許  朝  雄
                                        法官  謝  正  勝
                                        法官  陳  淑  敏
                                        法官  鄭  玉  山
      右正本證明與原本無異
                                              書  記  官
中      華      民      國     九十     年      七      月      六      日


司法院資訊處製作；財團法人民間司法改革基金會備份。
